【裁判字號】    97,上,237
【裁判日期】    971202
【裁判案由】    損害賠償
【裁判全文】
臺灣高等法院臺中分院民事判決           97年度上字第237號
上 訴 人  乙○○
被上訴人  丁○
上列當事人間請求損害賠償事件，上訴人對於中華民國97年5月
20日臺灣臺中地方法院第一審判決（97年度訴字第233號）提起
上訴，本院於97年11月18日言詞辯論終結，判決如下：
    主  文
上訴駁回。
第二審訴訟費用由上訴人負擔。
    事實及理由
一、被上訴人經合法通知，未於言詞辯論期日到場，核無民事訴
    訟法第386條各款所列情形，爰依上訴人之聲請，由其一造
    辯論而為判決。
二、上訴人主張：緣訴外人即被上訴人之弟盧盛楷及其家族經營
    之元帥大飯店於民國（下同）92年間向伊借款新台幣（下同
    ）170萬元，並由訴外人盧盛楷簽發合計同額支票7紙（部分
    係載以伊母崔明志為受款人）、經訴外人即被上訴人之母盧
    張月嬌背書後，交付予伊。嗣於93年間前開支票陸續跳票，
    伊乃訴請訴外人盧張月嬌清償借款（原審法院93年度1855號
    ），被上訴人為換取伊撤回對其母之訴訟，表示願對上開借
    款連帶保證清償伊160萬元，先於93年9月間以電話及傳真屢
    次約同伊及訴外人李榮錫欲至訴外人林豐順律師事務所，表
    示願簽和解書分期清償前述借款，屆期卻爽約未到場；嗣又
    改約伊於93年10月10日至訴外人陳定昌經營之協成汽車修配
    場（位於台中市○○路○段73號），欲簽三年分期償還契約
    ，惟屆期仍爽約未到場，僅於93年11月18日透過訴外人蔡育
    良戶頭匯款10萬元與伊，之後即避不見面，經伊於96年12月
    間與訴外人蔡育良聯絡，其表示係遭被上訴人所騙而匯款。
    被上訴人曾承諾願就上開借款連帶保證清乙節，有訴外人李
    榮錫、陳定昌、陳宗其、陳金潮、蔡育良、甲○○、林豐順
    律師等人可證等情，爰依連帶保證關係提起本件訴訟，求為
    命被上訴人給付伊150萬元及自93年9月21日起至清償日止，
    按年息百分之五加計遲延利息之判決（上訴人於原審起訴，
    原請求被上訴人給付本金160萬元，嗣於97年3月27日於原審
    明確陳稱被上訴人係要簽和解書分期還伊160萬元，其後只
    匯款10萬元予伊。嗣於本院97年11月18日言詞辯論中明確陳
    稱其起訴及上訴請求被上訴人應給付伊150萬元及其遲延利
    息如上）。
三、被上訴人經合法通知，未於言詞辯論期日到場，亦未提出書
    狀作為聲明或陳述。
四、原審審理後，認上訴人所提證據及證人陳定昌、李榮錫之證
    詞，並無法證明被上訴人有明示願負連帶保證責任，則上訴
    人依連帶保證關係請求被上訴人給付150萬元借款，即屬無
    理由，應予駁回。而為上訴人敗訴之判決。上訴人不服，提
    起上訴，聲明求為判決：(一)原判決廢棄。(二)被上訴人應
    給付上訴人150萬元及自93年9月21日起至清償日止按年息百
    分之五計算之利息；(三)第一、二審訴訟費用均由被上訴人
    負擔。被上訴人未到庭，亦未提出書狀為任何答辯。
五、按當事人互相表示意思表示一致者，無論其為明示或默示，
    其契約即為成立，固為民法第153條第1項所明定。惟當事人
    是否確有此明示或默示之意思表示一致，應由主張者舉證證
    明之。次按，稱保證者，指當事人約定，一方於他方之債務
    人不履行債務時，由其代負履行責任之契約，同法第739條
    亦有規定；再按連帶保證契約者，其於法律上之意義係指，
    保證人與主債務人負同一債務，對於債權人各負全部給付之
    責任，最高法院45年台上字第1426號著有判例可資參照。又
    所謂連帶保證，係保證人對於債權人約定與主債務人連帶負
    擔全部債務履行而為之保證，其對於債權人明示與主債務人
    各負全部給付之責任，在債務體態上，亦屬民法第272條第1
    項所規定之連帶債務。參上說明，連帶保證契約之成立，仍
    需經債權人與保證人間就保證契約之成立意思表示一致，債
    權人始得依連帶保證契約請求保證人代為履行債務，均先此
    敘明。
六、上訴人主張依連帶保證關係請求被上訴人給付150萬及遲延
    利息，依民事訴訟法第277條前段規定，當事人主張有利於
    己之事實者，就其事實有舉證之責任，故應由上訴人舉證證
    明兩造間確已成立連帶保證契約。上訴人雖提出支票影本7
    紙、帳戶影本及傳真函各1紙為證，並聲請訊問證人陳定昌
    、李榮錫、甲○○、丙○○等人為證，惟查：
(一)上訴人所提出之支票7紙，係由訴外人盧盛楷所簽發，其中5
    紙由訴外人盧張月嬌背書，此有該支票7紙附卷可稽。被上
    訴人既非共同發票人，亦未在支票上背書，依此尚不足以證
    明兩造間存有連帶保證契約。又上訴人於97年3月27日言詞
    辯論時所提出之傳真函，其上僅記載：請您與林豐順律師聯
    絡，事務所電話：（04）00000000、00000000等語，據此自
    無法證明兩造間已成立連帶保證契約。另上訴人所提出之帳
    戶影本雖記載訴外人蔡育良於93年11月18日匯入10萬元，惟
    該筆款項縱係為清償上訴人與訴外人盧盛楷於原法院93年度
    訴字第1855號所成立和解之第一期款，亦無從據此推定兩造
    間已達成連帶保證契約之合致。蓋被上訴人可能單純基於親
    情，為協助其弟盧盛楷而委請訴外人蔡育良匯入款項，尚無
    法認定被上訴人係基於連帶保證人之地位而為之。
(二)證人李榮錫雖於原審到庭證稱：被上訴人有打電話給伊，說
    她會慢慢還，每三個月還10萬元云云；另證人陳定昌亦於原
    審到場證稱：上訴人至伊經營之汽車修配場，被上訴人打電
    話給上訴人，伊有聽到被上訴人說她會分期付款還給上訴人
    云云，另證人甲○○於本院準備程序中到庭，雖亦只稱訴外
    人盧盛楷拿15萬元給上訴人時伊在場，確聽到他們說要還三
    、四個月等語。然證人陳定昌、李榮錫二人與上訴人均同為
    原法院93年度訴字第1855號清償借款事件之原告，此有該案
    卷可稽，其二人與上訴人利害與共，證詞難免會有偏頗之虞
    ，已難期於公允。且縱如上列三名證人所述，亦難僅憑「會
    慢慢還」、「會分期付款還」之用語，即認被上訴人已有連
    帶保證之承諾。蓋被上訴人原意可能基於單純第三人協助清
    償，或是其會盡力促請盧盛楷分期清償，並未明示其願擔任
    連帶保證人。況依證人李榮錫陳稱，被上訴人係承諾每三個
    月還10萬元，則150萬元債務償還期應為四年，而原告卻陳
    稱被告欲簽三年分期償還契約，二者顯不相符。況徵之上訴
    人於原審不諱言被上訴人於93年9月17日及同年10月10日相
    約要到林豐順律師事務所欲簽分三年分期償還伊160萬元之
    和解書，惟被上訴人二次均爽約未到場等情（見原審卷第32
    -33頁）足見被上訴人尚未與上訴人明確合致還款之事無訛
    。即於本院準備程序中，經受命法官質以依上訴人所述情形
    ，被上訴人究為債務承擔抑為連帶保證乙節，上訴人忽而主
    張係債務承擔，忽又稱係連帶保證，而莫衷一是，且不諱言
    係一直在協商折衷要如何還款等情（見本院卷第30-31頁）
    ，益徵被上訴人與上訴人間尚未相互表示意思一致，否則上
    訴人當無不知其究為債務承擔抑為連帶保證之理。
七、綜上所述，依本件上訴人所提證據及所舉證人之證詞，並無
    法證明被上訴人有明示願負連帶保證責任，則上訴人依連帶
    保證關係請求被上訴人給付150萬元借款及其遲延利息，即
    屬無理由，應予駁回。原審因而為上訴人敗訴之判決，駁回
    其訴，依法並無不合。上訴意旨，仍執陳詞，指摘原判決為
    不當，求予廢棄改判，為無理由，應予駁回。
八、本件事證已臻明確，上訴人其餘主張陳述及所提之證據，經
    審酌後於判決結果無影響，無一一論述之必要，附此敘明。
九、據上論結，本件上訴為無理由，依民事訴訟法第463條、第
    385條第1項前段、第449條第1項、第78條，判決如主文。
中    華    民    國    97    年    12    月    2     日
                  民事第三庭    審判長法  官  陳照德
                                      法  官  李平勳
                                      法  官  朱  樑
以上正本係照原本作成。
不得上訴。
                                      書記官  陳妙瑋
中    華    民    國    97    年    12    月    3     日
                                                      Ａ


司法院資訊處製作；財團法人民間司法改革基金會備份。
